最高法院刑事判決　　　　　　　　　　　　　　　九十一年度台上字第三一○○號
　　上　訴　人　乙○○
　　　　　　　　甲○○
右上訴人等因違反槍砲彈藥刀械管制條例案件，不服台灣高等法院台南分院中華民國
八十八年十二月十六日第二審判決（八十八年度上訴字第一五四七號，起訴案號：台
灣雲林地方法院檢察署八十八年度偵字第一一一三號），提起上訴，本院判決如左：
    主  文
上訴駁回。
    理  由
按刑事訴訟法第三百七十七條規定，上訴於第三審法院，非以判決違背法令為理由，
不得為之。是提起第三審上訴，應以原判決違背法令為理由，係屬法定要件。如果上
訴理由狀並未依據卷內訴訟資料，具體指摘原判決不適用何種法則或如何適用不當，
或所指摘原判決違法情事，顯與法律規定得為第三審上訴理由之違法情形，不相適合
時，均應認其上訴為違背法律上之程式，予以駁回。本件原判決將第一審判決撤銷，
改判均依想像競合關係從一重論處上訴人乙○○未經許可，持有手槍罪刑（處有期徒
刑五年六月，併科罰金新台幣一百萬元），論處上訴人甲○○未經許可，寄藏手槍罪
刑（累犯，處有期徒刑五年六月，併科罰金新台幣五十萬元），已詳述其所憑之證據
及認定之理由。對於乙○○辯稱：僅與「阿文」者同車前往找甲○○，係「阿文」者
交付甲○○寄放，其不知係槍彈云云。甲○○所為，係乙○○與「阿文」者同來，由
「阿文」者託交保管，當時不知係槍彈之辯解，認皆係空言飾詞，不足採信，已依調
查所得之證據資料詳加指駁及說明。上訴人二人仍表不服，均提起第三審上訴，乙○
○上訴意旨略以：（一）、原判決主文記載處有期徒刑五年六月，而於理由中記載處
有期徒刑五年二月，主文與理由不符，有判決理由矛盾之違法。（二）、乙○○於檢
察官偵查時即供稱，係由「阿文」者持交甲○○，甲○○亦同此供述。證人施進入於
第一審審理時已證實，乙○○係搭乘「阿文」者所駕駛之小客車至雲林。又「阿文」
者之朋友以出事了，要乙○○轉告甲○○，乙○○乃基於關心，於甲○○未回電情形
下，以電話請吳夫龍轉告甲○○，亦屬人之常情。原判決竟以吳夫龍警詢中模糊之供
述及以臆測方式為不利乙○○之認定，其採證認事有違論理法則。（三）、吳夫龍於
第一審審理中固稱：有一「阿源」者打電話來要拿寄放之東西；但於原審審理中已改
稱：係其隨便編造，又稱當時東西除綠色塑膠袋外，外面尚有黃色塑膠袋包著等語，
與其警詢及上訴人二人所供相符。原判決對吳夫龍上開有利之證詞，未敘明何以不足
採納之理由，有判決理由不備之違法云云。甲○○上訴意旨略謂：扣案槍彈係與乙○
○同來之「阿文」者要寄放，因「阿文」者與其不熟，始由乙○○轉交，當時係以黃
色不透明塑膠袋包裝，其與乙○○均不知係槍彈，直至四日後「阿文」者未來取回，
經其打開始知係槍彈，因不知如何妥善處理，乃託不知情之吳夫龍另行藏放，嗣其在
吳夫龍家中戒毒時，吳夫龍接到乙○○電話，曾問係何東西，乙○○回稱不知，吳夫
龍前往查看發現係槍彈，其乃託吳夫龍持往報警，故應合於自首要件云云。惟查：（
一）、原判決於理由欄三，已詳為敘明審酌刑法第五十七條規定之一切情狀，乃分別
量處如主文所示第一項（應係第二項）、第三項之刑，而原判決之主文第二項、第三
項，就有期徒刑部分，係諭知上訴人二人各處五年六月。至其理由欄四末以：「本件
被告等（即上訴人二人）僅單純受託持有及寄藏槍彈，並未持以犯罪，各處以有期徒
刑五年二月，應足以收懲儆矯正之效，因認無宣付強制工作之必要。」，旨在說明依
上訴人二人之犯罪情節，無依當時有效之槍砲彈藥刀械管制條例第十九條第一項規定
，宣付強制工作之必要，此所謂「各處有期徒刑五年二月」，係文字上顯然之誤植，
並不影響於全案情節與判決主旨，依司法院大法官會議釋字第四三號解釋，得由原審
隨時予以裁定更正，故此判決理由矛盾之單純訴訟程序上之疏誤，對判決本旨既不生
任何影響，依刑事訴訟法第三百八十條之規定，仍不得執為適法之第三審上訴理由。
（二）、原判決於理由欄一，已以甲○○於警詢中供認：扣案槍彈係由乙○○當面交
其保管，於檢察官偵查之初仍供認由乙○○寄放；另吳夫龍證稱：其騎機車載甲○○
攜該包物品至藏放地點時，甲○○要其不要問那麼多，並說是乙○○的東西，且案發
當日，「阿源」者打電話來稱要拿回甲○○寄放之物品，其乃聯絡甲○○，不久，乙
○○打電話說出事了，要其把東西拿走；甲○○亦供稱：吳夫龍說有「阿源」者要來
拿，乃打電話給乙○○，乙○○說有此事，其會與吳夫龍聯絡等語，詳為說明認定上
訴人二人犯行所憑之證據及認定之理由。並對證人施進入所為乙○○係搭乘「阿文」
之便車自高雄北上雲林之證言，如何不足為乙○○有利之認定，亦予以指駁說明。從
形式上觀察，其採證認事與客觀存在之論理法則並無違背。上訴人二人上訴意旨仍執
陳詞，主張乃「阿文」者所寄放，其等均不知為槍彈云云，係對原判決已說明之事項
重為事實上之爭辯，均非適法。（三）、證人吳夫龍原證述有「阿源」者打電話來要
取回，核與甲○○所供情節相符，原判決乃予採納，自無不合。至吳夫龍於原審雖改
稱：「阿源」者係其所編撰，因與前供不相一致，原判決既採信其前者不利於乙○○
之供詞，當然排除此部分之證言，此為法院取捨證據法理上之當然結果，縱未於判決
理由內特加說明，自非判決理由不備。又原審既已查明扣案之槍彈經甲○○受寄多日
後，再託吳夫龍騎機車載往他處藏放，且對吳夫龍表示不要問那麼多，乙○○亦以電
話通知吳夫龍出事了，趕快將寄藏物品拿走，原判決因而據以認定上訴人二人均係明
知而為。至寄放時，是否於綠色塑膠袋外再以黃色塑膠袋包裝，核屬枝微末節，並不
影響原審對上訴人二人犯行之認定，原判決就此雖未特別敘明，但此單純訴訟程序上
之瑕疵，對判決本旨不生影響，亦非合法之第三審上訴理由。（四）、原判決於理由
欄二，已就甲○○所主張係其囑吳夫龍持扣案槍彈報案而屬自首乙節，如何不足採納
，詳述其理由。甲○○上訴意旨，再執此為事實上之爭執，顯難謂為適法。依上開說
明，本件上訴人二人之上訴皆難認已具備首揭法定形式要件，為違背法律上之程式，
均應予駁回。
據上論結，應依刑事訴訟法第三百九十五條前段，判決如主文。
中      華      民      國    九十一    年      六      月      六      日
                              最高法院刑事第十二庭
                                  審判長法官  張  淳  淙
                                        法官  謝  俊  雄
                                        法官  蘇  振  堂
                                        法官  陳  世  雄
                                        法官  惠  光  霞
      右正本證明與原本無異
                                              書  記  官
中      華      民      國    九十一    年      六      月     十三     日
